臺灣臺北地方法院刑事判決
110年度訴字第50號
公  訴  人  臺灣臺北地方檢察署檢察官
被      告  周嘉靖


指定辯護人  陶秋菊律師（法扶律師）
輔  佐  人  
即被告之父  周再添
上列被告因公共危險等案件，經檢察官提起公訴（109年度偵字
第32233號），本院判決如下：
    主  文
周嘉靖無罪。
    理  由
一、公訴意旨略以：被告周嘉靖與告訴人甲○○為姊弟，屬家庭暴
    力防治法第3條第4款規定之家庭成員，兩人平時即因故而有
    不睦，並由本院於民國109年7月1日，核發109年度家護字第
    461、468號民事通常保護令（下稱系爭保護令），命雙方均
    不得對他方實施身體或精神上不法侵害之行為，該保護令並
    於同年月2日經由警員執行，被告明知該保護令之前開內容
    ，竟仍基於違反系爭保護令及以爆裂物燒燬現供告訴人使用
    住宅之犯意，先於同年11月9日，在臉書等社群媒體上發表
    「沒看醫生我會不早就殺了全家」之言論（下稱系爭貼文）
    後，於翌（10）日凌晨3至5時許，在臺北市○○區○○路0段000
    號（下稱系爭房屋）3樓供告訴人使用住宅裡之魚缸內，放
    置內容物不明之物品而引發爆炸，幸為告訴人立即察覺而通
    知警消到場處理，始未導致前開住宅燒燬，並以此方式對告
    訴人實施精神不法侵害之家庭暴力而違反系爭保護令，經警
    員到場處理並循線查獲上情。因認被告涉犯刑法第176條準
    用第173條第1、3項之以其他爆裂物燒燬現供人使用住宅未
    遂罪嫌、家庭暴力防治法第61條第1款之違反保護令罪嫌等
    語。
二、按被告未經審判證明有罪確定前，推定其為無罪。犯罪事實
    ，應依證據認定之，無證據不得認定犯罪事實；被告或共犯
    之自白，不得作為有罪判決之唯一證據，仍應調查其他必要
    之證據，以察其是否與事實相符；不能證明被告犯罪者，應
    諭知無罪之判決，刑事訴訟法第154條、第156條第2項、第3
    01條第1項分別有明文規定。告訴人之告訴，係以使被告受
    刑事訴追為目的，是其陳述是否與事實相符，仍應調查其他
    證據以資審認；認定犯罪事實所憑之證據，雖不以直接證據
    為限，間接證據亦包括在內，然而無論直接證據或間接證據
    ，其為訴訟上之證明，須於通常一般人均不致有所懷疑，而
    得確信其為真實之程度者，始得據為有罪之認定，倘其證明
    尚未達到此一程度，而有合理之懷疑存在時，即難遽採為不
    利被告之認定（最高法院52年台上字第1300號、76年台上字
    第4986號判決意旨參照）。又檢察官就被告犯罪事實，應負
    舉證責任，並指出證明之方法，同法第161條第1項亦有明文
    規定。因此，檢察官對於起訴之犯罪事實，應負提出證據及
    說服之實質舉證責任。
三、公訴意旨認被告涉犯前揭罪嫌，無非係以被告之供述、告訴
    人之指訴、證人即被告胞兄丙○○之證述、系爭保護令、臺北
    市政府警察局信義分局109年7月2日保護令執行紀錄表、監
    視錄影畫面及照片、臺北市政府消防局（下稱消防局）109
    年11月10日北市消調字第0000000000號函為其論據。
四、訊據被告固坦承知悉系爭保護令內容，並於109年11月9日晚
    間10時55分許於社群軟體臉書（下稱臉書）上發表系爭貼文
    ，惟堅詞否認有何違反保護令及以其他爆裂物燒燬現供人使
    用住宅未遂犯行，辯稱：系爭貼文是我發表在臉書私密社團
    內，告訴人應無從得知，且109年11月10日凌晨案發時我吃
    了安眠藥在房間睡覺，對於燒燬住宅之事一無所知等語；辯
    護人並為其辯護稱：㈠檢察官起訴之犯罪事實為109年11月10
    日凌晨3至5點間，因系爭房屋3樓之魚缸內遭放置不明物品
    而爆炸，此部分經公訴檢察官於準備程序時更正為於同日凌
    晨5時40分至6時10分間，以燃放該處外牆及東北角牆面爆竹
    方式為之，二者犯罪事實顯不相同；㈡本案沒有直接證據可
    證明爆竹係被告所施放，雖然裝著爆竹的紙盒外圍有被告的
    指紋，但爆竹上並未採得被告指紋，且縱使被告房間內有打
    火機，亦係供被告點燃香氛蠟燭使用，況被告也同住在系爭
    房屋3樓即告訴人隔壁，應無不顧自身安全而放火之可能；㈢
    系爭貼文是被告發表在自己的臉書社團內，並非直接針對告
    訴人為之，且內文僅是被告在發洩情緒，亦不構成騷擾行為
    而違反保護令限制等語。經查：
㈠、被告與告訴人同住在系爭房屋3樓，2人平時因故不睦，而由
    本院於109年7月1日，核發系爭保護令，命雙方均不得對他
    方實施身體或精神上不法侵害之行為，該保護令並於同年月
    2日經由警員執行，被告對此知之甚詳；嗣於109年11月9日
    晚間10時55分許，被告在其住處，使用手機於臉書上發表系
    爭貼文；翌（10）日凌晨5時許至5時40分許間，系爭房屋3
    樓因擺放地面上之爆竹煙火爆炸，自該處南面地面及東北側
    地面附近起火，致南面牆面局部受燒色、碳化、東北側地面
    受燒燬、燒融，而本案火災發生原因經研判係人為縱火（點
    燃爆竹煙火）所致，案發現場裝有爆竹之紙盒上採得被告左
    食指指紋等情，為被告所不爭執（本院卷一第67至69頁），
    並有系爭貼文翻拍照片、系爭保護令、臺北市政府警察局信
    義分局保護令執行紀錄表、同分局110年1月4日北市警信分
    刑字第00000000000號函暨所附刑案現場勘察報告、消防局1
    09年11月10日北市消調字第0000000000號函、同局109年12
    月3日北市消調字第0000000000號函暨所附火災原因調查鑑
    定書（下稱火災鑑定書）、內政部警政署刑事警察局000000
    0號鑑定書及火災鑑定證物（內含經燃放後之爆竹）各1份可
    憑（109年度偵字第32233號卷【下稱偵卷】第47、53至55、
    57至65、67、107至147、149至185、187至195頁，本院卷一
    第45頁），此部分事實，首堪認定。
㈡、就起訴書記載被告在系爭房屋3樓魚缸內放置內容物不明之物
    品而引發爆炸乙節，證人即告訴人甲○○雖於警詢及本院審理
    時均證稱：被告有拿一罐不明物倒入該魚缸內等語（偵卷第
    25頁，本院卷二第77至80頁），並提出其自行裝設之房門外
    監視錄影器拍攝畫面擷圖2張為證（偵卷第45頁）；然經本
    院於準備程序當庭勘驗該監視錄影器錄影畫面，除未顯示拍
    攝時間外，亦無法清楚看見被告傾倒何物，此有本院勘驗筆
    錄1份可稽（本院卷二第21頁），自無從憑此認定被告有何
    以其他爆裂物燒燬住宅未遂犯行；況經檢視案發後現場勘察
    照片，起訴書記載經被告投放不明物品引發爆炸之魚缸仍安
    放在系爭房屋3樓原處，未受損傷（偵卷第133、171頁），
    此亦為證人甲○○所認是（本院卷二第87頁），而本案火災發
    生原因經研判認爆竹煙火遭點燃致起火燃燒之可能性較大乙
    情，已經火災鑑定書載明在卷（偵卷第109至118頁），是起
    訴書此部分記載應非實在，要難認被告有以此揭方式燒燬住
    宅或違反保護令甚明。
㈢、本案犯罪事實固經蒞庭檢察官於本院準備程序時當庭補充更
    正為「被告於109年11月10日凌晨5時40許至6時10分許間，
    以在告訴人房間外牆下及東北側牆角點燃爆竹之方式引發爆
    炸」（本院卷一第61頁），並以論告書再次補充更正起訴書
    記載之犯罪事實如上（本院卷二第123至124頁）；然查：
　⒈本案火災發生原因雖經鑑識人員綜合現場燃燒後狀況及被告
    與告訴人所述，排除電氣因素、遺留火種（含未熄之煙蒂）
    、燃放爆竹煙火或爆竹煙火自燃、遭外人侵入縱火等因素，
    並據現場燃燒後狀況、證物鑑定結果及被告與告訴人所述結
    果，研判起火原因以人為縱火（點燃爆竹煙火）致起火燃燒
    之可能性較大，此有火災鑑定書1份可考（偵卷第117至118
    頁），然該鑑定書係參考現場遺留跡證及被告與告訴人所述
    進行研判，僅說明可能之起火原因供相關單位參考，尚難執
    此即認本案確屬人為縱火；且證人即被告胞兄丙○○於本院審
    理時證稱：系爭房屋有4層樓半，我和父母親住在2樓，被告
    、告訴人及告訴人之女友李羽濡住在3樓等語（本院卷二第8
    8至89頁），是縱本案火災發生原因為系爭房屋內之人點燃
    爆竹縱火，該處除被告外尚有5人同住，無從以此推認縱火
    犯行係被告所為。再案發現場遺留已燃放之煙火紙盒外側表
    面雖經採得被告左食指紋，惟該等爆竹煙火放置地點係系爭
    房屋3樓餐廳地上，為被告日常起居頻繁經過之處，即使在
    外包裝上採得被告指紋亦屬尋常，無足以此推認被告有燃放
    爆竹之舉。又被告於案發現場製作談話筆錄及本院準備程序
    時均一致辯稱：我房間內雖然有1支綠色打火機，但這是我
    拿來點香氛蠟燭用的等語（偵卷第123頁，本院卷一第382頁
    ），此揭所辯與常理無違，應值採信，縱觀以現場蒐證照片
    ，該打火機不鏽鋼點火槍前端有受燒變色之情（偵卷第146
    頁），亦係日常使用之下之通常狀態，要難以被告房內有打
    火機乙事，遽認其有本案犯行。
　⒉證人甲○○雖於本院審理時證稱：109年間被告因與丙○○有糾紛
    ，持電擊棒攻擊丙○○後，同年間某日我父親乙○○突然打電話
    給我說我房間內電線走火，我回家後發現是有人縱火，故於
    本案案發前一陣子就在房間門口裝了監視器，109年11月10
    日凌晨0時許，我和李羽濡在房間內就寢，將近凌晨6時、天
    剛亮時聽到爆炸聲，我想說是不是電線走火，就叫李羽濡先
    不要出去，等爆炸聲結束後，就開始聞到燒焦的味道，房間
    外面冒煙，我看到整個客廳都燒起來，我房間門口被堆滿煙
    火，當下趕快滅火，並隨即請李羽濡報警和通知消防單位，
    待警消人員到場後，我跟他們講煙火一定是被告放的，因為
    當時在3樓的人只有我、李羽濡和被告，當下警察去敲被告
    的門，被告一直躲在房間不敢出來，後來又在被告身上搜到
    打火機等語（本院卷二第77至85頁），證人丙○○並於本院審
    理時證稱：我與父親同住系爭房屋2樓、告訴人及被告住在3
    樓，告訴人房間有被縱火過，所以他在房間門口裝監視器，
    被告曾經因為爭吵、拉扯而用電擊棒攻擊過我，109年11月1
    0日凌晨我在2樓房間玩電動，當時我有聽到很大的爆炸聲，
    持續約5、6秒，起初以為是2樓廚房天花板垮掉，等聲音結
    束後我開門查看，我父親也開門走向3樓，但我沒有跟父親
    一起上樓查看，過不久父親就面色凝重地走下來，我沒有多
    問他原因，因為不想再管家裡的爭執，也不想知道任何被告
    的事情等語（本院卷二第88至95頁），細繹該2證人證詞，
    其等與被告固為手足，但素有嫌隙，所為不利於被告之證言
    憑信性較低，是否堪以推認被告確有本案犯行，非無疑義；
    且案發時其等均各自在房間內作息，丙○○於案發後甚至不曾
    至系爭房屋3樓查看，是其等並未實際見聞案發經過，所為
    對案發經過之描述皆屬證人之主觀臆測，礙難採信；況被告
    所以於本案偵查時經鎖定為犯罪嫌疑人接受調查，無非係告
    訴人前揭無端指訴「我跟他們講（煙火）一定是被告放的」
    所致，衡酌被告與告訴人間向來不睦，尚難單憑此等推測之
    詞遽將被告以燒燬住宅未遂或違反保護令犯行相繩。
㈣、又被告於警詢及本院準備程序均供稱：系爭貼文是我發表在
    自己創設的憂鬱症關懷社團裡，告訴人不在該社團內，我不
    知道他是如何看到的等語（偵卷第19頁，本院卷一第66頁）
    ，觀諸系爭貼文翻拍畫面顯示（偵卷第47頁，如附圖所示）
    ：系爭貼文係發表在「憂鬱退散，幽默至上／養寵物有幫助
    ，養植物也有喔！養人沒有醒醒」內，雖該貼文之社團名稱
    後有可點選之「加入」一詞，且未設定觀看權限（顯示「地
    球符號」），足見未加入該臉書社團者亦可閱覽，故告訴人
    仍可於自己之臉書介面上觀看該貼文；然系爭貼文既非被告
    以私人訊息傳送予告訴人，或直接張貼於告訴人臉書頁面上
    ，難認其係出於違反系爭保護令之意思所為；況自全文脈絡
    觀之，被告發表系爭貼文之目的係在抒發對另案審理程序及
    所求診身心科醫生之不滿，倘認此等言論係對告訴人實施系
    爭保護令所載對他造實施身體或精神上不法侵害」或「對他
    造為騷擾、接觸、跟蹤」之行為，反係不當限制被告之言論
    及行為自由，是被告發表系爭貼文之行為，應不該當家庭暴
    力防治法第61條第1款之違反保護令罪。
　　【附圖：系爭貼文翻拍畫面】
　　
　　
㈤、綜上所述，就公訴意旨認被告所涉犯行，依檢察官所提事證
    均不足為被告有罪之積極證明，本院尚無從形成被告確有起
    訴書所指以其他爆裂物燒燬現供人使用住宅未遂、違反保護
    令犯行之確信，自應為被告無罪之諭知。
據上論斷，應依刑事訴訟法第301條第1項，判決如主文。 
本案經檢察官蕭惠菁提起公訴，檢察官林漢強、謝奇孟到庭執行
職務。
中　　華　　民　　國　　111 　年　　4 　　月　　29　　日
　　　　　　　　　刑事第十二庭  審判長法　官  李英豪
　　　　　　　　　　　　　　　　　　　法　官  張敏玲
　　　　　　　　　　　　　　　　　　　法　官  陳冠中
上正本證明與原本無異。 
如不服本判決應於收受送達後20日內向本院提出上訴書狀，並應
敘述具體理由；其未敘述上訴理由者，應於上訴期間屆滿後20日
內向本院補提理由書（均須按他造當事人之人數附繕本）「切勿
逕送上級法院」。告訴人或被害人如對於本判決不服者，應具備
理由請求檢察官上訴，其上訴期間之計算係以檢察官收受判決正
本之日期為準。 
                                      書記官  涂曉蓉
中　　華　　民　　國　　111 　年　　4 　　月　　29　　日